【裁判字號】    95,台上,2380
【裁判日期】    950504
【裁判案由】    違反毒品危害防制條例
【裁判全文】
最高法院刑事判決            九十五年度台上字第二三八０號
    上  訴  人  甲○○
                        弄3號（另案在台灣新竹監獄執行）
上列上訴人因違反毒品危害防制條例案件，不服台灣高等法院中
華民國九十四年十二月二十七日第二審更審判決（九十四年度上
更(一)字第一六二號，起訴案號：台灣桃園地方法院檢察署八十八
年度偵字第一四七九四號），提起上訴，本院判決如下：
    主  文
原判決關於科刑部分撤銷，發回台灣高等法院。
其他上訴駁回。
    理  由
壹、撤銷發回（有罪科刑）部分：
本件原判決認定上訴人甲○○明知安非他命為毒品危害防制條例
規定之第二級毒品，不得持有、販賣，竟基於意圖營利販賣安非
他命之概括犯意，於民國八十八年五月間某日及同年八月十二日
，連續二次在桃園縣楊梅鎮董月花檳榔攤等處，以每包０．二公
克，新台幣（下同）一千元之代價，販賣予葉日鋐（施用毒品部
分，由檢察官另案處理）。嗣因葉日鋐經警查獲，供出上情。因
而撤銷第一審之科刑判決，改判論處上訴人連續販賣第二級毒品
罪刑（依刑法第五十九條減輕其刑，處有期徒刑三年八月）。固
非無見。
惟查：(一)、科刑之判決書，須將適用法律有關之認定事實為詳實
之記載，然後於理由內逐一說明其憑以認定之證據，使事實與理
由兩相一致，方為合法。又刑事法上之販賣行為，須以營利為目
的之買賣方屬之，此與民事上之買賣概念尚有不同，故如欠缺營
利目的，祇該當於轉讓行為，尚無逕以販賣有關罪責相繩之餘地
。原判決固於理由壹－二－(五)內，說明：「按一般民眾普遍認知
安非他命之非法交易，政府一向查禁森嚴，且重罰不寬貸，衡諸
常情，倘非有利可圖絕無平白甘冒被嚴查重罰高度風險之理，從
而，舉凡其有償交易，除足反證其確另基於某種非圖利本意之關
係外，通常尚難因無法查悉其賣出之差價，而諉無營利之意思，
或阻卻販賣犯行之追訴……。被告明知安非他命為毒品危害防制
條例第二條第二項第二款所規定之第二級毒品，不得持有、販賣
，仍二次販賣第二級毒品予證人葉日鋐，顯然被告甲○○係基於
意圖營利販賣第二級毒品安非他命之概括犯意」（見原判決第六
頁第十四至二十三行）。然依卷內資料，上訴人則自始堅決否認
有販賣毒品犯行，又查無其他販售毒品者通常配備之通聯、分裝
、計量工具，更無任何毒品查扣在案，況僅有葉日鋐一人指述上
訴人販賣毒品。是單憑上揭情況遽行推認上訴人具有營利之意圖
而販賣安非他命，是否符合經驗法則及論理法則？仍饒富研求、
斟酌之餘地。(二)、認定犯罪事實所憑之證據，其為訴訟上之證明
者，須於通常一般之人均不致於有所懷疑，而得確信其為真實之
程度，始得據為有罪之認定，倘其證明尚未達到此一程度，而有
合理性之懷疑存在時，尚難僅以被告經測謊鑑定其否認犯罪係呈
說謊反應，逕行推斷其犯罪。又供出毒品來源因而破獲者，依毒
品危害防制條例第十七條規定，既得邀減其刑，是就毒品來源供
述者，應有足以令人確信其陳述為真實之補強證據，始得採為論
罪之基礎。葉日鋐雖指述其毒品來源係購自於上訴人，但所供價
錢或為每一包０．二公克一千元（見偵查卷第七頁），或為「我
每次買一千到五千元間，一包０．三或０．五公克，均為一千元
」（見同上卷第十七頁），或為「我每次向他購買一千元一包或
二千元一包」（見第一審卷第九十五頁），已有齟齬，上訴人則
始終堅決否認其事，縱未通過測謊鑑定，究難以該測謊鑑定資為
葉日鋐所為陳述之補強證據，乃原審未調查其他補強證據，足認
葉日鋐之供述確與事實相符，而達到通常一般之人均不致有所懷
疑之程度，遽為不利於上訴人之認定，顯有應於審判期日調查之
證據而未予調查之違法。上訴意旨執以指摘，洵有理由，應認原
判決關於有罪科刑部分，仍具有撤銷發回更審之原因。
貳、上訴駁回（諭知公訴不受理）部分：
按刑事訴訟法第三百七十七條規定，上訴於第三審法院，非以判
決違背法令為理由，不得為之。是提起第三審上訴，應以原判決
違背法令為理由，係屬法定要件。如果上訴理由書狀並未依據卷
內訴訟資料，具體指摘原判決不適用何種法則或如何適用不當，
或所指摘原判決違法情事，顯與法律規定得為第三審上訴理由之
違法情形，不相適合時，均應認其上訴為違背法律上之程式，予
以駁回。本部分上訴意旨略稱：依上訴人之前科紀錄顯示，上訴
人係自八十六年五月十六日經收容，嗣遭裁定入感化教育處所施
以感化教育，執行至八十八年四月二十日出所，期間未滿二年，
乃原判決竟謂「其被收容及執行期間將近三年」，顯然有誤，自
應撤銷發回更為適當之判決云云。惟查上揭記載並非關於犯罪事
實之認定，縱略有瑕疵，於判決本旨不生影響，依刑事訴訟法第
三百八十條規定意旨，尚無資為適法第三審上訴理由之餘地。應
認上訴人另被訴連續販賣第二級毒品犯行，原判決改判諭知不受
理部分，其上訴為違背法律上之程式，予以駁回。
據上論結，應依刑事訴訟法第三百九十七條、第四百零一條、第
三百九十五條前段，判決如主文。
中    華    民    國  九十五  年    五    月    四    日
                      最高法院刑事第八庭
                          審判長法官  張  淳  淙
                                法官  張  春  福
                                法官  呂  丹  玉
                                法官  洪  昌  宏
                                法官  蔡  彩  貞
      本件正本證明與原本無異
                                      書  記  官
中    華    民    國  九十五  年    五    月    九    日
                                                      Ｑ


司法院資訊處製作；財團法人民間司法改革基金會備份。
